臺灣板橋地方法院刑事判決　　　　　　 100年度訴字第2226號
公　訴　人　臺灣板橋地方法院檢察署檢察官
被　　　告　李瑞標
上列被告因違反毒品危害防制條例案件，經檢察官提起公訴（
100 年度毒偵字第5160號），被告於準備程序中就被訴事實為有
罪之陳述，經本院合議庭裁定由受命法官獨任進行簡式審判程序
，並判決如下：
    主  文
李瑞標犯施用第一級毒品罪，累犯，處有期徒刑捌月。
    事  實
一、李瑞標前於民國81年間因違反肅清煙毒條例案件，經臺灣高
    等法院81年6 月30日以81年度上訴字第2455號各判處有期徒
    刑3 年6 月（下稱甲罪）、13年（下稱乙罪），應執行有期
    徒刑15年確定，嗣於88年6 月22日假釋出監（縮刑期滿日為
    95年8 月28日）。惜其於假釋期間，又於88年間因施用毒品
    案件，經臺灣基隆地方法院裁定送觀察、勒戒後，認無繼續
    施用毒品之傾向，於88年12月22日執行完畢釋放出所，並由
    臺灣基隆地方法院檢察署檢察官於88年12月13日以88年度毒
    偵緝字第1264號為不起訴處分確定。又於89年間因違反槍砲
    彈藥刀械管制條例案件，經本院於89年12月12日以89年度訴
    字第1995號判處有期徒刑1 年2 月，併科罰金新臺幣3 萬元
    確定（下稱丙罪）。復於89年間因施用毒品案件，經本院裁
    定送觀察、勒戒後，認有繼續施用毒品之傾向，再經本院裁
    定令入戒治處所施以強制戒治（於90年9 月7 日強制戒治執
    行完畢），並經臺灣板橋地方法院檢察署檢察官提起公訴，
    嗣經本院於90年1 月2 日以89年度訴字第1997號判處有期徒
    刑10月確定（下稱丁罪）。上開丙、丁二罪有期徒刑部分，
    嗣經本院裁定應執行有期徒刑1 年10月確定，並撤銷上開假
    釋，接續執行殘刑6 年2 月又4 日。上開甲、丙、丁三罪，
    嗣經本院裁定甲罪減為有期徒刑1 年9 月，並與不得減刑之
    乙罪，應執行有期徒刑14年確定；丙、丁二罪各減為有期徒
    刑7 月、5 月，應執行有期徒刑11月確定，並與上開甲、乙
    二罪之殘刑接續執行，於97年5 月28日執行完畢。詎仍不知
    戒除毒癮，復基於施用第一級毒品海洛因及第二級毒品甲基
    安非他命之犯意，於100 年4 月30日上午6 時許，在其位在
    新北市○○區○○路81號7 樓居所，以將海洛因、甲基安非
    他命摻入香煙後燒烤吸食之方式，同時施用海洛因、甲基安
    非他命1 次（起訴書原載「復於100 年4 月30日為警採尿時
    回溯96小時內某時許，在不詳處所，以不詳方式，施用第二
    級毒品甲基安非他命1 次」，業經檢察官當庭更正如上）。
    嗣於100 年4 月30日下午5 時許，在新北市○○區○○街與
    頭興街口為警查獲，經其同意採集其尿液送驗，檢驗結果鴉
    片類及甲基安非他命均呈陽性反應，而查悉上情。
二、案經新北市政府警察局新莊分局報請臺灣板橋地方法院檢察
    署檢察官偵查起訴。
    理  由
一、上開犯罪事實，業據被告李瑞標於本院準備程序及審理時均
    坦承不諱，又被告於100 年4 月30日經警採集其尿液送驗，
    結果呈鴉片類（嗎啡、可待因）、甲基安非他命陽性反應乙
    情，有新北市政府警察局新莊分局偵辦煙毒、麻醉藥品案及
    移送人姓名及代碼對照表、臺灣檢驗科技股份有限公司100
    年5 月18日濫用藥物檢驗報告（檢體編號：D0000000號）各
    1 份在卷可佐，足徵被告任意性自白與事實相符，應堪採信
    。再按施用第一、二級毒品為犯罪行為，毒品危害防制條例
    第10條定有處罰明文。故施用第一、二級毒品者，依前揭規
    定本應科以刑罰。惟基於刑事政策，對合於一定條件之施用
    者，則依同條例第20條、第23條之規定，施以觀察、勒戒及
    強制戒治之保安處分。又毒品危害防制條例於92年7 月9 日
    修正公布，自93年1 月9 日施行，其中第20條、第23條將施
    用毒品之刑事處遇程序，區分為「初犯」及「5 年內再犯」
    、「5 年後再犯」。依其立法理由之說明：「初犯」，經觀
    察、勒戒或強制戒治後，應為不起訴處分或不付審理之裁定
    ；經觀察、勒戒或強制戒治執行完畢釋放後，「5 年內再犯
    」者，因其再犯率甚高，原實施之觀察、勒戒及強制戒治既
    已無法收其實效，爰依法追訴或裁定交付審理。至於經觀察
    、勒戒或強制戒治執行完畢釋放後，「5 年後再犯」者，前
    所實施之觀察、勒戒或強制戒治已足以遮斷其施用毒品之毒
    癮，為期自新及協助其斷除毒癮，仍適用「初犯」規定，先
    經觀察、勒戒或強制戒治之程序。從而依修正後之規定，僅
    限於「初犯」及「五年後再犯」2 種情形，始應先經觀察、
    勒戒或強制戒治程序。倘被告於5 年內已再犯，經依法追訴
    處罰，縱其第3 次（或第3 次以上）再度施用毒品之時間，
    在初犯經觀察、勒戒或強制戒治執行完畢釋放5 年以後，已
    不合於「5 年後再犯」之規定，且因已於「5 年內再犯」，
    顯見其再犯率甚高，原實施觀察、勒戒或強制戒治，已無法
    收其實效，即應依該條例第10條處罰。至於第3 次（或第3
    次以上）施用毒品之時間，是否宜有期間限制？以多久為適
    宜？則分屬刑事政策、專門醫學之範圍，非審判機關所能決
    定，有待循立法途徑解決（最高法院97年度第5 次刑事庭會
    議決議參照）。查被告前於88年間因施用毒品案件，經臺灣
    基隆地方法院裁定送觀察、勒戒後，認無繼續施用毒品之傾
    向，於88年12月22日執行完畢釋放出所，並由臺灣基隆地方
    法院檢察署檢察官於88年12月13日以88年度毒偵緝字第1264
    號為不起訴處分確定。又於89年間因施用毒品案件，經本院
    裁定送觀察、勒戒後，認有繼續施用毒品之傾向，再經本院
    裁定令入戒治處所施以強制戒治（於90年9 月7 日強制戒治
    執行完畢），並經臺灣板橋地方法院檢察署檢察官提起公訴
    ，嗣經本院於90年1 月2 日以89年度訴字第1997號判處有期
    徒刑10月確定等情，有臺灣高等法院被告前案紀錄表1 份在
    卷可憑。被告於初犯觀察勒戒執行完畢釋放後，5 年內已再
    犯施用毒品案件，經依法追訴處罰，則被告本件施用毒品之
    犯行，即非屬毒品危害防制條例第20條第3 項所規定之「5
    年後再犯」之情形，自應依法訴追。本件事證明確，被告犯
    行洵堪認定，應依法論科。
二、按海洛因、甲基安非他命分屬毒品危害防制條例第2 條第2
    項第1 款、第2 款所定之第一級、第二級毒品，是核被告所
    為，係犯毒品危害防制條例第10條第1 項之施用第一級毒品
    罪、同條第2 項之施用第二級毒品罪。被告因施用而持有海
    洛因、甲基安非他命之低度行為，為施用之高度行為所吸收
    ，均不另論罪。被告同時施用海洛因及甲基安非他命，係以
    一行為同時觸犯上開2 罪，為想像競合犯，應依刑法第55條
    之規定，從重依施用第一級毒品罪論處（起訴書原載「被告
    所犯上開2 罪，犯意各別，行為互殊，請予分論併罰」，業
    經檢察官當庭更正如上）。又被告有事實欄所載之論罪科刑
    及執行情形，此有臺灣高等法院被告前案紀錄表1 份在卷可
    查，其受徒刑執行完畢後，5 年內故意再犯本件有期徒刑以
    上之罪，為累犯，應依刑法第47條第1 項之規定加重其刑。
    爰審酌被告前已有施用毒品之前科，猶不知克制，故態復萌
    ，再次施用毒品，無視毒品對於自身健康之戕害，及國家對
    於杜絕毒品犯罪之禁令，惟因施用毒品者均具有相當程度之
    生理成癮性及心理依賴性，戒除不易，且犯罪心態與一般刑
    事犯罪之本質不同，非難性較低，以及被告坦承施用犯行之
    態度等一切情狀，量處如主文所示之刑，以資懲儆。
據上論斷，應依刑事訴訟法第273 條之1 第1 項、第299 條第1
項前段，毒品危害防制條例第10條第1 項、第2 項，刑法第11條
前段、第55條前段、第47條第1 項，判決如主文。
本案經檢察官張淑美到庭執行職務。
中    華    民    國   100    年    10    月    21    日
                刑事第二十二庭      法  官  吳韻馨
上列正本證明與原本無異。
如不服本判決，應於送達後10日內敘明上訴理由，向本院提出上
訴狀，上訴於本院第二審合議庭 (應附繕本) 。其未敘述上訴理
由者，應於上訴期間屆滿後20日內向本院補提理由書「切勿逕送
上級法院」。
                                    書記官  王元佑
中    華    民    國   100    年    10    月    21    日
附錄本案論罪科刑法條
毒品危害防制條例第10條